臺灣高等法院臺中分院民事判決
111年度上字第100號
上  訴  人  邱偉傑  
被上訴人    陳建華  
上列當事人間債務人異議之訴事件，上訴人對於中華民國110年1
2月24日臺灣臺中地方法院110年度訴字第994號第一審判決提起
上訴，本院於111年3月16日言詞辯論終結，判決如下：
    主  文
上訴駁回。
第二審訴訟費用由上訴人負擔。
    事實及理由
壹、上訴人主張：被上訴人執本院108年度上更一字第4號和解筆
    錄（下稱系爭和解筆錄）聲請強制執行，經原法院109年度
    司執字第124752號拆除地上物等強制執行事件（下稱系爭執
    行事件）受理。惟伊係因無其匯款帳號資料，且因搬遷而未
    收到其所寄之民國108年10月8日潭子東寶郵局第36號存證信
    函（下稱36號存證信函），其又未接並不回電而無法匯款，
    至其住所給付也遭拒。且依系爭和解筆錄意旨，乃於伊逾新
    臺幣（下同）6萬元未付後，其始得逕請求拆除返還，而系
    爭和解筆錄係於108年5月15日成立，因此2年之補償6萬元應
    於110年4月11日屆期，其於屆滿期前聲請強制執行，亦屬無
    據。爰請求撤銷系爭執行事件執行程序等詞。　　　　　　
貳、被上訴人則以：伊業以36號存證信函通知上訴人於每年10月
    11日給付3萬元補償金，並附上伊臺灣土地銀行股份有限公
    司臺中分行（下稱土地銀行）帳號000000000000帳戶影本供
    其匯款給付。又兩造之電話暢通並聯絡多次，其並曾於110
    年初至伊住處，本件訴訟期間兩造亦有至法院開庭，然上訴
    人均未依約給付任何補償金。另依系爭和解筆錄，其應於10
    8年10月11日、109年10月11日、110年10月11日各付3萬元，
    惟其迄今未付，伊自得聲請強制執行等語，資為抗辯。　　
參、原審法院審理後，斟酌兩造之主張及攻擊防禦方法之結果，
    認上訴人已累積2期補償金合計6萬元未付，且無不能給付之
    情，依系爭和解筆錄第3條約定，被上訴人訴請其拆除地上
    物並返還系爭土地有據，駁回上訴人之訴。上訴人不服，上
    訴聲明為：原判決廢棄；系爭執行事件執行程序應予撤銷。
    被上訴人答辯聲明為：上訴駁回。　　
肆、本院之判斷：
一、下列事項為兩造所不爭執，堪信為真實：
（一）兩造於108年5月15日成立訴訟上和解，其和解筆錄内容如
      下：
    1.上訴人應於116年4月11日前將坐落臺中市○○區○○段0000地
      號土地上如附圖編號D面積121.87平方公尺建物、編號E1
      長1.97公尺圍籬拆除、編號E面積26.26平方公尺土地内之
      地上物清除；及將坐落臺中市○○區○○段0000地號土地上如
      附圖編號F1長15.547公尺圍籬拆除、編號F面積37.78平方
      公尺土地内之地上物清除，並將上開土地返還被上訴人。
    2.被上訴人同意於前揭時間屆滿前讓上訴人使用第1項之土
      地。
    3.上訴人應於使用第1項之土地時，於每年10月11日各給付1
      年使用土地之補償金3萬元。如上訴人累積至6萬元後未給
      付，同意被上訴人拆除第1項之建物、圍籬、地上物，並
      將上開土地返還被上訴人。
    4.上訴人在116年4月11日以後如要繼續使用第1項之土地，
      可與被上訴人協商，得被上訴人同意始得使用（原審卷13
      至15頁）。
（二）被上訴人於108年10月8日以36號存證信函通知上訴人於每
      年10月11日依系爭和解筆錄給付3萬元補償金，且提供其
      土地銀行帳號000000000000帳戶帳號，並附系爭和解筆錄
      及其帳戶封面影本，經送達上訴人於系爭和解筆錄所載臺
      中市○○區○○街000巷0號住處（原審卷37至43頁）。
（三）被上訴人於109年10月19日以系爭和解筆錄為執行名義，
      向原法院聲請強制執行，請求事項為：上訴人應將系爭土
      地之地上物等拆除，並將系爭土地交還予被上訴人。並自
      108年4月11日起至遷讓日止，按年給付使用系爭土地補償
      金3萬元。　　　　
二、上訴人主張未知系爭補償金給付方式，被上訴人並拒絕其給
    付，致未能依約給付補償金，且尚未達所約定得逕拆除返還
    之數額，請求撤銷系爭執行等詞，為被上訴人否認，並認已
    通知上訴人給付方式等語置辯。是本件兩造之所爭，在於被
    上訴人有無上訴人所稱拒收系爭補償金之情？上訴人是否已
    違反系爭和解筆錄第3項之約定？訴請撤銷系爭執行事件之
    執行程序，有無理由？
三、按當事人主張有利於己之事實，就其事實有舉證之責任，民
    事訴訟法第277條前段定有明文。按解釋契約，固須探求當
    事人立約時之真意，不能拘泥於契約之文字，但契約文字業
    已表示當事人真意，無須別事探求者，即不得反捨契約文字
    而更為曲解（最高法院110年度台上字第3277號判決意旨參
    照）。
四、查兩造前因上開另案訴訟於本院達成和解，製有系爭和解筆
    錄，依該筆錄第3條所載，上訴人於使用該筆錄所載土地，
    同意於每年10月11日各給付1年使用土地之補償金3萬元，然
    上訴人迄111年3月16日本件言詞辯論終結前，分文未付補償
    金予上訴人，為兩造所無爭執（本院卷68頁），堪認被上訴
    人指其未依約給付補償金已達得依該筆錄第3條約定拆除建
    物、圍籬及地上物，請求其返還土地之程度，尚非無的。
五、上訴人雖以其曾搬遷，否認有收受被上訴人所發36號存證信
    函云云。然查被上訴人確已寄發該存證信函至上訴人於系爭
    和解筆錄所載之住所，有所提36號存證信函及回證等件在卷
    為憑，且該住所至今仍為上訴人之住所，另有其起訴狀信封
    （原審卷16頁）所留地址可參，不能推稱未收受該存證信函
    ；而該函業已向上訴人表達依系爭和解筆錄請求其按時給付
    每年補償金之旨，並提供帳戶供其履行給付，未見有何拒絕
    給付之情形，且上訴人除得依指示方式給付外，衡情，亦非
    不能逕將每年補償金寄至被上訴人於系爭和解筆錄所留住所
    ，縱為被上訴人所拒收，仍有依法提存之管道可循，難謂有
    不能給付之虞，況並未見上訴人就所稱被上訴人有妨害其給
    付補償金之詞有何具體之舉證，自無以為採。
六、又依系爭和解筆錄第3條所載，上訴人於使用該筆錄所載土
    地期間，應於每年10月11日各給付1年使用土地之補償金3萬
    元，以該件乃拆除地上物等之訴而言，衡情，上訴人之地上
    物至遲自該件104年間起訴時起，當即已有占用系爭土地之
    情形，是雖系爭和解筆錄成立於108年5月15日，然以上訴人
    實際占用系爭土地之時間而言，至同年10月11日時，早已占
    用和解筆錄所載土地逾1年以上至明，故系爭和解始逕約定
    於每年10月11日給付1年補償金3萬元，而未再就和解當年度
    之補償金數額為特約，上訴人自應於108年10月11日依約給
    付被上訴人3萬元，惟並未見上訴人履行其給付義務，甚至1
    09年10月11日亦未付第2期補償金，則被上訴人在其連兩期
    未給付補償金合計達6萬元之情況下，於109年10月19日以系
    爭和解筆錄為執行名義，對上訴人聲請系爭執行事件，即非
    無據。
七、況上訴人並未否認其至今未曾給付被上訴人分文，則加計11
    0年10月11日所應給付補償金，亦已逾系爭和解筆錄所約定
    之6萬元，其上開所辯仍非有理。另上訴人所欠系爭和解筆
    錄約定之補償金，性質乃屬其使用筆錄所載被上訴人土地所
    應給付之代價，於每年約定給付之時點屆至時，即獨立產生
    該期補償金之債權債務關係，並於累計達6萬元未付時，依
    約衍生上訴人同意被上訴人拆除其地上物等、請求返還土地
    之法律效果，並無被上訴人對上訴人負有何對待給付義務可
    言，自不能以被上訴人業已聲請本件拆除地上物等強制執行
    ，作為其拒絕給付系爭補償金之所憑，上訴人至今未依約給
    付任何補償金，亦乏其由。　　　　　　　　　
八、綜上所述，上訴人本件主張，並無可採，不應准許。從而，
    原審為其敗訴之判決，並無不合。上訴論旨指摘原判決不當
    ，求予廢棄改判，為無理由，應駁回上訴。
九、本件事證已臻明確，兩造其餘之攻擊或防禦方法及所用之證
    據，經本院斟酌後，認為均不足以影響本判決之結果，爰不
    逐一論列，附此敘明。
十、據上論結，本件上訴為無理由，爰判決如主文。　　
中　　華　　民　　國　　111 　年　　3 　　月　　23　　日
　　　　　　　　　民事第三庭    審判長法　官  黃玉清
　　　　　　　　　　　　　　          法　官  涂秀玲
　　　　　　　　　　　　　　　        法　官  葛永輝 
正本係照原本作成。
如不服本判決，應於收受送達後20日內向本院提出上訴書狀，其
未表明上訴理由者，應於提出上訴後20日內向本院補提理由書狀
（均須按他造當事人之人數附繕本）。因疫情而遲誤不變期間，
得向法院聲請回復原狀。
上訴時應提出委任律師或具有律師資格之人之委任狀；委任有律
師資格者，另應附具律師資格證書及釋明委任人與受任人有民事
訴訟法第466條之1第1項但書或第2項所定關係之釋明文書影本。
如委任律師提起上訴者，應一併繳納上訴裁判費。

                                      書記官   黃湘玲 
　　　　　　　　　　　　　　　　　　　
中　　華　　民　　國　　111 　年　　3 　　月　　23　　日